臺灣高雄地方法院民事判決　　　　　　　　93年度簡字第24號
原　　　告　保環企業有限公司
法定代理人　丁○○
訴訟代理人　陳水聰律師
被　　　告　第一商業銀行股份有限公司
法定代理人　丙○○
訴訟代理人　鄭曉東律師
　　　　　　魏緒孟律師
被　　　告　高郵實業有限公司
法定代理人　甲○○
上列當事人間第三人異議之訴等事件，經本院於民國94年5 月27
日言詞辯論終結，判決如下：
    主      文
原告之訴駁回。
訴訟費用由原告負擔。
    事實及理由
一、本件被告高郵實業有限公司（以下簡稱高郵公司）經合法通
    知，未於言詞辯論期日到場，核無民事訴訟法第386 條各款
    所列情形，爰依原告聲請，由其一造辯論而為判決。
二、本件被告第一商業銀行股份有限公司（以下簡稱第一商業銀
    行）法定代理人原為黃天麟，現已由丙○○接任，此有原告
    94年4 月12日（94）董會字第8 號董事會函附卷可稽，茲經
    被告第一商業銀行聲明承受訴訟，經核並無不合，爰將被告
    第一商業銀行之法定代理人改列為丙○○，合先敘明。
三、原告起訴主張：坐落高雄縣大社鄉○○○段第433 之3 、43
    3 之5 地號土地上之建物即門牌號碼高雄縣大社鄉○○路28
    號內之鐵造廠房（建號第1179號，地面層面積67.62 平方公
    尺，第2 、3 層均為51.94 平方公尺，下稱系爭建物）係伊
    於多年前向被告高郵公司承租上開同一門牌號碼之廠房時，
    為營業需要而自行出資增設之廠房及其設備，而系爭建物係
    具有獨立主體及出入口之單獨建物，並為得與被告高郵公司
    所有上開同一門牌號碼之原有其他辦公室、儲藏室明顯區隔
    之不同建物，且一直供伊作為工作場所使用而非屬被告高郵
    公司所有或由其使用，而系爭建物因係未經保存登記之建物
    ，依法不得轉讓其所有權，故系爭建物仍應為原始出資起造
    之伊所有，惟被告第一商業銀行前以被告高郵公司為債務人
    而聲請鈞院以92年度執字第24615 號強制執行事件為強制執
    行而將其所有上開2 筆土地及其上同一門牌號碼（建號第
    257 、1104號（不包含系爭建物在內））之建物予以強制執
    行時，竟併對伊享有所有權之前揭未辦保存登記系爭建物予
    以查封，並將之列入拍賣公告之內而為拍賣，為此乃依法提
    起本件訴訟，並聲明求為判決：（一）確認原告就坐落高雄
    縣大社鄉○○○段第433 之3 、43 3之5 地號土地上之建物
    即門牌號碼高雄縣大社鄉○○路28號內之鐵造廠房（建號第
    1179號，地面層面積67.62 平方公尺，第2 、3 層均為51.9
    4 平方公尺），全部之所有權存在。（二）本院92年度執字
    第24615 號執行事件，就系爭建物所為之執行程序應予撤銷
    。
四、被告第一商業銀行則以：被告高郵公司於上開強制執行事件
    中，曾先後於92年8 月28日、同年10月4 日向鈞院提出「債
    務人土地出租說明書」，而該說明書均僅敘明其所有之土地
    廠房已出租予原告，惟並未提及系爭建物係由原告所興建，
    且參以原告所出具之由被告高郵公司書立並經民間公證人所
    認證之「所有權證明」，其上所載之日期乃為91年6 月8 日
    ，若該書據內容為真，則被告高郵公司何以於強制執行時並
    未提出，再者，原告於提起本件訴訟時所提出之發票3 紙，
    其中有2 紙為85年度者，核與其所舉之證人乙○○證述之系
    爭建物係於87年度所興建者不符，其嗣雖改稱該發票3 紙與
    本件無關而另提出發票6 紙，惟其上所列之貨物品名顯非系
    爭建物之建材，且其日期係自87年11月起至88年2 月止，前
    後僅4 月之久，此與上開證人所述之興建達1 年餘之語顯有
    不符，況該諸發票所載之其貨品總重量約12噸，惟系爭建物
    之重量則高達數十噸，故上開發票與系爭建物自均無關，縱
    系爭建物係由原告所興建而原始取得，惟系爭建物係於設定
    抵押權予伊後因土地所有權人即被告高郵公司之容許所興建
    ，依民法第877 條之規定，法院本得將系爭建物與抵押物併
    付拍賣，亦即原告並無足以排除強制執行之權利，其自不符
    強制執行法第15條之規定，是原告訴請撤銷對系爭建物之執
    行程序顯無理由，且系爭建物並不具構造上、使用上之獨立
    性，原告自不得單獨對之取得所有權等語資為抗辯，並聲明
    求為判決：原告之訴駁回。
五、被告高郵公司未於言詞辯論期日到場，亦未提出書狀作何聲
    明或陳述。
六、兩造不爭執之事實：
    被告第一商業銀行於92年6 月3 日以被告高郵公司為債務人
    而聲請本院以92年度執字第24615 號強制執行事件對之執行
    ，執行中乃將被告高郵公司所有及原告所自稱其對系爭建物
    有所有權在內之上開建物為強制執行。
七、本件首應審酌者在於系爭建物是否由原告所出資興建而由其
    原始取得所有權？
    原告固主張系爭建物係由其出資所興建云云，並提出由被告
    高郵公司於91年6 月8 日所出具且於93年3 月29日經民間公
    證人認證之所有權證明書、以原告為買受人之統一發票及其
    為營業人之營業人銷售額與稅額申報書（401）等 件為證，
    惟查，依該所有權證明書，其內固載明系爭建物係由原告所
    自行出資興建，原告為系爭建物之所有權人等語，惟原告之
    前任法定代理人許寶玉（後於93年6 月29日始改由丁○○任
    之）與被告高郵公司之法定代理人甲○○係夫妻關係，而該
    二公司原係關係企業乙情，此為原告所自陳，並有原告公司
    變更登記表在卷可參，是原告之前任法定代理人與被告高郵
    公司之法定代理人於簽立上開所有權證明書時既屬至親之夫
    妻關係，且被告高郵公司更因欠款而遭債權人之被告第一商
    業銀行聲請強制執行，其於該強制執行程序之進行顯有相當
    之利害關係，而自難僅憑被告高郵公司所簽立之上開書面即
    得遽認系爭建物確為原告所出資興建而得確定其所有權之歸
    屬並為有利於原告之事實認定；又原告雖另於本院93年11月
    19 日 審理時提出開立時間各為85年10月22日、85年11月5
    日、88年3 月20日之發票3 紙以證明其於85或87年間確有出
    資興建系爭建物之事實，惟其所舉由其僱用並參與興建系爭
    建物之證人乙○○於本院審理中乃到庭證稱：系爭建物係由
    伊於87年間所興建等語（見本院94年3 月16日言詞辯論期日
    ），原告於此後則另於本院94年3 月30日改提開立時間各為
    87年12月7 日、87年12月20日、88年1 月11日、88年1 月23
    日、88年2 月5 日、88年3 月20日之發票6 紙以證證明其於
    87年間有出資之事實，然其主張系爭建物興建之時間前後已
    有不一，且縱該等嗣後所提之發票係屬真正，此亦僅足以證
    明出面購貨之人為原告而尚難據此認定實際出資人即為屬關
    係企業關係之原告；另證人乙○○雖於本院審理中到庭證稱
    ：系爭建物係由原告僱用伊興建等語（見本院94年3 月6日
    言詞辯論筆錄），惟證人乙○○自88年起至91年止乃均有在
    原告及被告高郵公司支薪乙情，此有財政部台灣省南區國稅
    局綜合所得稅核定通知書附卷可稽，並為原告所不爭執，是
    證人乙○○既係受僱於原告及其關係企業即被告高郵公司，
    且其所述亦核與原告初始主張興建之時間相違，其所為之證
    言難免有偏頗之虞而尚難採為有利於原告之認定，至原告所
    提之上開營業人銷售額與稅額申報書所載，其上僅載以原告
    自87年11月起至88年4 月止之進貨及費用合計金額而並未分
    列其項目明細，且依原告於85、88年間之營利事業所得稅結
    算申報書、資產負債表、財產目錄所載（財政部高雄市國稅
    局94年2 月24日財高國稅資字第094001 2526 號及其附件營
    利事業所得稅結算申報書、資產負債表、財產目錄等件附卷
    參照），亦均未能查知系爭建物是否係由原告所出資興建，
    自均難認為原告興建系爭建物之出資證明，而原告就其出資
    興建之事實亦未能另行舉證以實其說，原告主張其自始即出
    資興建系爭建物云云，顯非可採。
八、綜上所述，系爭建物並非由原告所出資興建，原告自未原始
    取得系爭建物之所有權，其自無排除系爭強制執行之權利，
    從而，原告訴請確認就系爭建物有所有權存在及撤銷本院92
    年度執字第24615 號執行程序，於法尚有未合，不應准許。
九、本件事證已臻明確，原告請求傳喚其前任法定代理人許寶玉
    以證明系爭建物之興建時間，因與本件兩造之爭點並無直接
    之關連性，爰就此不予以調查，附此敘明。
十、結論：本件原告之訴為無理由，依民事訴訟法第385 條第1
    項前段、第78條，判決如主文。
中　　華　　民　　國　　94　　年　　5 　　月　　31　　日
                  民事第五庭    法　官　何悅芳
正本係照原本作成。
如不服本判決，應於送達後20日內，向本院提出上訴狀並表明上
訴理由，如於本判決宣示後送達前提起上訴者，應於判決送達後
10日內補提上訴理由書（須附繕本）。
中　　華　　民　　國　　94　　年　　5 　　月　　31　　日
                                書記官　周志揚
